【裁判字號】    92,易緝,19
【裁判日期】    920428
【裁判案由】    詐欺
【裁判全文】
臺灣彰化地方法院刑事判決                          九十二年度易緝字第一九號
    公  訴  人  臺灣彰化地方法院檢察署檢察官
    被      告  乙○○
右列被告因詐欺案件，經檢察官提起公訴（八十七年度偵字第九四四一號），本院判
決如左：
    主  文
乙○○無罪。
    理  由
一、公訴意旨略以：被告乙○○於民國八十五年間先後參加由告訴人甲○○為會首所
    召集之民間互助會，其中八十五年三月十日起會之互助會（下稱Ａ會，會期自八
    十五年三月十日起至八十七年六月十日止，會員共計二十八人，每月應繳會款新
    台幣二萬元），被告乙○○參加二會；另同年五月二十日起會之互助會（下稱Ｂ
    會，會期自八十五年五月二十日起至八十七年八月二十日止，會員共計三十人，
    每月應繳會款二萬元），被告乙○○參加一會。詎被告竟意圖為自己不法之所有
    ，在Ａ會中，被告分別於第一會（同年四月十日）即標得會款四十五萬四千二百
    元及第五會（同年七月十日）即標得會款四十四萬五千七百元；在Ｂ會中，被告
    則於第二會（同年六月二十日）即標得會款四十八萬二千元，被告標得會款後，
    自八十五年十月起即不再繳交會款，並逃逸無蹤，告訴人始知受騙。因認被告涉
    犯刑事第三百三十九條第一項之詐欺罪等語。
二、按犯罪事實應依證據認定之，無證據不得推定其犯罪事實，又不能證明被告犯罪
    者，應諭知無罪之判決，此於刑事訴訟法第一百五十四條及同法第三百零一條第
    一項分別定有明文。訊據被告不否認於上述時間，有參加告訴人之互助會共三會
    ，並已於上述時、地，將互助會會金標走，於八十五年十月間無力繼續支付會款
    時，尚欠自訴人會款共一百一十餘萬元之事實。惟堅決否認有詐騙告訴人之犯行
    ，辯稱：伊等在八十五年十月無力支付前，均有按期繳交會款，後來係因生意失
    敗，始無力繼續支付，並無詐騙告訴人之意思等語。
三、被告乙○○確有於上述時、地，參加告訴人甲○○所起之互助會共三會，並先後
    標走互助會，取得互助會會金，且於八十五年十一月間起，即無力繼續支付會款
    ，而積欠告訴人會款一百二十萬元之事實，除有告訴人指述外，被告亦坦認其情
    ，自無爭議；然被告否認有詐騙告訴人之故意。經查，告訴人並不否認被告前曾
    參加其互助會多年，被告其餘所參加之互助會並無會款未繳之情形，而觀被告與
    告訴人間，早已有參加互助會之往來，是告訴人對被告資力之情況，難推說毫不
    知情，否則其豈會一再邀約被告參加其互助會，並同時讓被告參加達三會之多（
    含Ａ會二會、Ｂ會一會）；告訴人當庭陳稱被告當時從事電信工程，其資力足以
    按月繳納三會會錢等語，自不能於事後有部分互助會未繳清會款，即推說被告未
    繳清會款的部分係遭被告詐騙，已繳清的互助會則無詐騙之意，此豈不是有違身
    為互助會會首之責任；又被告固有於上述密集之時間內，相繼標走該等互助會之
    會金之情形，然觀其等並未於標取會金後即捲款潛逃，仍從八十五年七月標走其
    最後一次之活會後，繼續支付會款至八十五年十一月，雖因其經營之電信工程生
    意終告結束而無力繼續支付後續之會款，然從此客觀之事實來看，仍無法據以推
    論被告於參加互助會之初，即已心存詐騙之惡意。再者，告訴人直承被告入會情
    況與一般會員並無差異，顯然被告參加告訴人之互助會並未有施用詐術之手段，
    而告訴人交付得標款項與被告，亦是因被告得標使然，亦為互助會投開標之正常
    程序，難認其交付財物與被告係陷於何種錯誤。末查，本案雙方，業在本院協助
    下，釐清雙方之權利、義務關係，而達成民事和解，更見被告當時應非有意詐騙
    告訴人。本院復查無其他證據足以證明被告犯罪，則依前揭法條規定之意旨，自
    應為無罪之諭知。
本案經檢察官黃淑媛到庭執行職務。
據上論斷，應依刑事訴訟法第三百零一條第一項，判決如主文。
中      華      民      國    九十二    年      四      月    二十八    日
                                  臺灣彰化地方法院刑事第一庭
                                      法      官  宋  恭  良
右正本證明與原本無異。
如不服本判決，應於送達後十日內向本院提出上訴狀(須附繕本)，上訴於台灣高等法
院台中分院。
告訴人或被害人對於判決如有不服具備理由請求檢察官上訴者，其上訴期間之計算係
以檢察官收受判決正本之日期為準。
                                      法院書記官  劉  玫  金
中      華      民      國    九十二    年      四      月    三十      日


司法院資訊處製作；財團法人民間司法改革基金會備份。
